【裁判字號】    97,上訴,1056
【裁判日期】    970827
【裁判案由】    偽造文書等
【裁判全文】
臺灣高等法院刑事判決                97年度上訴字第1056號
上  訴  人
即  被  告  甲○○
上  訴  人
即  被  告  乙○○
上列上訴人因偽造文書等案件，不服臺灣士林地方法院96年度訴
字第1089號，中華民國97年1月14日第一審判決（起訴案號：臺
灣士林地方法院檢察署96年度偵字第7747、9909號），提起上訴
，本院判決如下：
    主  文
上訴駁回。
    事  實
一、乙○○前於民國92年間因竊盜案件經臺灣板橋地方法院以92
    年度簡字第2885號判決處有期徒刑6 月，如易科罰金，以銀
    元300 元即新台幣900 折算1 日，緩刑2 年確定；又於93年
    間因侵占案件，經本院以93年度簡字第292 號判決處罰金銀
    元1,000 元確定；又因偽造文書案件，經臺灣臺北地方法院
    以93年度簡字第2814號判決處有期徒刑3 月確定，於94年1
    月28日易科罰金執行完畢，嗣於94年間再因詐欺案件，經臺
    灣新竹地方法院以95年度竹簡字第661 號判決處有期徒刑4
    月確定，迄95年9 月20日易科罰金執行完畢（構成累犯），
    詎猶不知悔改而為下列犯行：
  (一)於96年4 月26日下午5 時許，利用至臺北縣蘆洲市○○街27
    號4 樓施作防水工程之機會，基於意圖為自己不法所有之犯
    意徒手竊取丁○○置於酒櫃上Ｇ-star 廠牌GS 118型號手機
    1 支得手後旋即離開現場。
  (二)乙○○明知上開手機內之SIM 卡1 枚既非其所申辦，且未經
    原持用人丁○○之同意或授權，其即無使用該SIM 卡表彰之
    行動電話門號0000000000之權利，竟基於意圖使自己得以使
    用上開行動電話號碼而免繳租金、通話費等不法利益之犯意
    ，自同日晚間8 時58分28秒起，迄同年月28日凌晨1 時11分
    19秒止，在不詳地點，以上開行動電話門號撥號啟動SIM 卡
    內含屬電腦電磁紀錄之電子序號及內碼，向臺灣大哥大電訊
    股份有限公司（下稱：臺灣大哥大公司）傳送無線電磁訊號
    ，隱瞞其非合法使用人之事實，使臺灣大哥大公司各基地臺
    之電腦網路交換系統陷於錯誤，誤以為是合法使用者之行動
    電話所撥打，而予以接收通訊提供服務，並列帳於丁○○名
    下，以此無線之方式，接續盜用他人電信設備通信，並計共
    撥打電話10通，因而獲得免付行動電話通訊費用計新台幣（
    下同）3,75 0元之財產上不法利益。
二、甲○○前於94年間因竊盜案件，經臺灣臺中地方法院以95年
    度中簡字第83號判決處拘役30日，於95年3 月28日易科罰金
    執行完畢（不構成累犯）。詎猶不知悔改，竟與乙○○共同
    為下列加重竊盜犯行：
  (一)甲○○與乙○○共同基於意圖為自己不法所有之犯意聯絡，
    於96年6 月5 日晚間6 時15分許，見臺北市○○區○○街南
    港抽水站路旁停放之己○○所有，車號AR-3589 號自用小客
    車，趁四下無人之際，推由乙○○在場把風，由甲○○持其
    所有，客觀上足堪供為兇器使用之玻璃擊破器1 支，破壞己○○上開自用小客車車窗後（毀損部分未據告訴），竊取該
    車內之女用化妝包1 只（嗣後已遭甲○○丟棄）、己○○所
    有之國泰世華銀行信用卡（卡號：0000-0000-0000-0000 ）
    及其他發卡銀行之信用卡共9 張得手。
  (二)又乙○○曾於臺北市大安區○○○路○ 段177 之2 號11樓「
    方廣文化事業有限公司」（下稱方廣公司，負責人丙○○）
    施作防水工程，認有機可乘，心生歹念，與甲○○共同基於
    意圖為自己不法所有之犯意聯絡，於96年6 月19日下午3 時
    許，由甲○○駕駛車號4357-RF 號自用小客車搭載乙○○前
    往方廣公司，推由甲○○在門外把風，由乙○○徒手打開未
    上鎖之窗戶，再攀爬踰越窗戶之安全設備，進入該無人居住
    之方廣公司辦公室後，將大門打開讓甲○○進入，由甲○○
    在門邊把風，推由乙○○入內竊取該公司所有之專業相機2
    台（佳能牌）、專業攝影鏡頭4 個、ＳＯＮＹ廠牌影像擷取
    機1 台、ＳＯＮＹ廠牌TH-55 ＰＤＡ乙台、隨身硬碟1 台、
    藍寶石項鍊1 條、美金200 元鈔票2 張、新加坡幣60元及丙○○所有之信用卡2 張（分別為中國信託商業銀行及萬泰商
    業銀行）、PANASONIC 廠牌手機1 支，得手後將上開款項朋
    分花用，上開竊得之物品交由甲○○保管，置於甲○○臺北
    市○○區○○路529 號8 樓之2 住處。
  (三)乙○○與甲○○又共同基於意圖為自己不法之所有之犯意聯
    絡，於96年6 月22日晚上11時50分許，在臺北市北投區○○○路附近，見戊○○所有之車號5550-AA 號自用小客車停放
    路旁，見有機可乘，推由乙○○在場把風，由甲○○持其所
    有客觀上足為兇器之玻璃擊破器破壞戊○○上開自小客車之
    車窗後（毀損部分漏未起訴），竊取戊○○所有之掌上型電
    腦2 台得手後，據為己有。
三、乙○○與甲○○竊得己○○之國泰世華銀行信用卡（卡號：
    0000-0000-0000-0000） 後，竟另基於意圖為自己不法之所
    有及偽造私文書之犯意聯絡，於96年6 月5 日晚上8 時24分
    許，共同前往臺北市大安區○○○路○ 段241 號5 樓「客來
    思樂賓館（起訴書誤載為「克」來思樂賓館，應予更正）住
    宿消費，先由甲○○在不詳地點，在己○○之國泰世華銀行
    信用卡背面簽名欄內，以粗黑筆偽簽「ROGER LIN 」之署名
    1 枚，以遮蓋原簽名欄內「己○○」之簽名，而偽造完成表
    彰己○○本人同意以該信用卡上之簽名字樣作為日後刷卡消
    費時之身分認證憑據之私文書後，繼由乙○○出示健保卡予
    不知情之櫃檯人員張嘉芯登記住宿，即推由甲○○持上開背
    面簽名條偽造「ROGER LIN 」署名之國泰世華銀行信用卡交
    付予不知情之櫃臺人員張嘉芯結帳，甲○○並於張嘉芯交付
    簽帳單之同時，在簽帳單之商店存根聯之簽名欄上偽造「RO
    GER LIN 」之署名1 枚，而偽造完成表彰己○○本人同意就
    簽帳單上所載之消費以該信用卡付款之私文書後，交付予張
    嘉芯而行使之，使客來思樂賓館櫃臺人員張嘉芯因而陷於錯
    誤，誤信係己○○本人持卡消費，而同意甲○○等人住宿，
    並連同簽帳單持卡人收執聯（其上無偽造署押）交予甲○○
    ，乙○○與甲○○因此獲得10,050元之不法利益，並足以生
    損害於己○○本人、客來思樂賓館及國泰世華銀行（該國泰
    世華信用卡嗣即遭甲○○丟棄）。
四、又甲○○竊得丙○○所有之中國信託商業銀行信用卡後，即
    另基於偽造私文書、行使偽造私文書及詐欺取財之犯意，接
    續於同年6 月20日上午11時42分許及同日中午12時9 分許，
    持丙○○所有之中國信託信用卡（卡號：0000-0000-0000-0
    000 號），前往屈臣氏寧波分公司及愛麗寶銀樓刷卡消費，
    均於結帳時，冒用丙○○之名義，持上開信用卡刷卡結帳，
    並在店員交予之簽帳單商店存根聯之簽名欄內，偽簽英譯「
    丙○○」之署名1 枚，而偽造完成表彰丙○○本人同意就簽
    帳單上所載之消費以該信用卡付款之私文書後，交予店員而
    行使之，使屈臣氏寧波分公司及愛麗寶銀樓商店之店員均因
    而陷於錯誤，誤信係丙○○本人持卡消費而將洗面乳、金戒
    指等物連同簽帳單持卡人收執聯（其上無偽造署押）交予甲○○，足生損害於丙○○本人、屈臣氏寧波分公司及愛麗寶
    銀樓及中國信託商業銀行。嗣於同年6 月24日下午5 時許，
    乙○○駕駛車號4357-RF 號自用小客車行經臺北市○○區○○街249 巷34號1 樓前，因形跡可疑為警攔檢盤查，經乙○○同意後，在上開自用小客車內當場扣得丙○○遭竊之PANA
    SONIC 廠牌手機1 支、甲○○所有之玻璃擊破器1 把及與本
    案無關，尚未開封使用之手套1 雙；復由乙○○帶同員警至
    臺北市○○區○○路529 號8 樓之2 甲○○住處，徵得甲○○之同意後，在其上址住處實施搜索，當場扣得單眼相機2
    台、鏡頭2 個、掌上型電腦3 台、抽取式硬碟1 台、DVD 影
    像擷取器1 台、藍寶石項鍊1 條、信用卡9 張、面額100 元
    美金2 張、新加坡幣50元及10元各1 張等贓物，及與本案無
    關之土製獵槍1 支、安非他命1 包（淨重1.29公克）及大麻
    1 包（淨重2. 67 公克）等物（乙○○與甲○○涉犯毒品危
    害防制條例部分，由檢察官另案偵辦；至涉犯槍砲彈藥刀械
    管制條例部分，另經臺灣士林地方法院檢察署檢察官處分不
    起訴），始查悉上情。
五、案經臺北市政府警察局北投分局、南港分局報告及中國信託
    商業銀行訴由臺灣士林地方法院檢察署檢察官偵查起訴。
    理  由
一、被告乙○○經合法傳喚未到庭、惟上揭犯罪事實業據其於原
    審與被告甲○○坦承不諱，其等關於上開竊盜犯行所為供述
    ，核與證人即被害人丁○○、己○○、丙○○及戊○○於警
    詢時就失竊情節所為之陳述相核一致，且有證人即被害人己○○、丙○○及戊○○立具之贓物認領保管單各1紙在卷可
    稽，並有玻璃擊破器1支扣案可佐；被告2人關於在臺北市大
    安區○○○路○段241號5樓「客來思樂賓館」佯為己○○，
    行使偽造簽帳單之私文書犯行之自白，亦核與證人張嘉芯於
    警詢時、偵訊具結所證有關被告甲○○、乙○○2人當日刷
    卡簽帳之經過大致相符，且有國泰世華銀行業務控管部96年
    9月7日國世業控字第0960000495函所附之「ROGER LIN」簽
    帳單1紙、客來思樂賓館旅客登記表及統一發票影本各1 張
    、監視器翻拍照片4張在卷可證，其中，該「ROGER LIN」簽
    帳單亦可佐被告甲○○另在該信用卡背面簽名欄另行偽造「
    ROGER LIN」署名1枚之供述。又被告甲○○自白在屈臣氏寧
    波分公司及愛麗寶銀樓商店，佯為丙○○持卡刷卡消費，行
    使偽造簽帳單之私文書詐得財物等情，亦有中國信託商業銀
    行刑事告訴狀及陳報狀所附之丙○○信用卡歷史帳單及該信
    用卡96年6月20日之交易簽帳單影本共5紙在卷可稽。至被告
    乙○○未得手機門號0000000000原持用人丁○○之同意或授
    權，盜用丁○○手機門號等情，亦有臺灣大哥大股份有限公
    司通話費明細在卷可稽。綜上，足認被告甲○○、乙○○於
    原審之任意性自白與事實相符，可以採信，被告甲○○於本
    院審理時翻異前詞，辯稱未參與竊盜云云，無非卸責之詞，
    不足採信。本案事證明確，被告甲○○、乙○○2人犯行至
    堪認定，均依法論科。
三、論罪科刑：
  (一)核被告乙○○如犯罪事實一、(一)之部分所為，係犯刑法第32
    0 條第1 項之普通竊盜罪。
  (二)按電信法第56條第1 項之罪構成要件所稱以有線、無線或其
    他電磁方式，盜接或盜用他人電信設備通信者，並不限於以
    盜拷他人行動電話之序號、內碼等資料於自己之手機內，為
    盜用之唯一方式，其他諸如：利用他人住宅內之有線電話，
    盜打他人電話為通信行為；或在住宅外之電話接線箱內，盜
    接他人之有線電話線路，以自己之電話機盜打他人電話為通
    信行為；或意圖為自己不法之所有，竊取他人之行動電話手
    機，進而為盜打通信之行為；或僅以使用竊盜之意思，擅取
    他人之行動電話手機為盜打通信之行為等，不一而足，皆成
    立本罪（最高法院88年度台非字第43號判決、最高法院88年
    1 月19日88年度第1 次刑事庭會議決議參照）。被告乙○○
    就犯罪事實一、(二)之部分，其以無線之方式，盜用他人電信
    設備通信，核其此部分所為，係犯電信法第56條第1 項以無
    線方式盜用他人電信設備通信罪。又按電信法第56條第1 項
    之罪，以意圖為自己或第三人不法之利益，使用有線、無線
    或其他電磁方式，盜接或盜用他人電信設備通信者為要件。
    本罪之處罰詐得免繳電信通信費用之不法利益規定，乃刑法
    詐欺得利罪之特別法，依特別法優於普通法之原則，自毋庸
    再論以刑法詐欺得利罪。再數行為於同時同地或密切接近之
    時地實施，侵害同一之法益，各行為之獨立性極為薄弱，依
    一般社會健全觀念，在時間差距上，難以強行分開，在刑法
    評價上，以視為數個舉動之接續施行，合為包括之一行為予
    以評價，較為合理，則屬接續犯，而為包括之一罪，最高法
    院著有86年臺上字第3295號判例可資參照。被告盜用他人電
    信設備通信，計共撥打電話10通，其數個盜用行為係自96年
    4 月26日晚間8 時58分28秒起，迄同年月28日凌晨1 時11分
    19 秒 間之密接時間內所為，顯係基於單一之犯意接續為之
    ，僅侵害同一被害人之法益，為接續犯，應論以一罪。
  (三)按刑法第321 條第1 項第3 款之攜帶兇器竊盜罪，係以行為
    人攜帶兇器竊盜為其加重條件，此所謂兇器，其種類並無限
    制，凡客觀上足對人之生命、身體、安全構成威脅，具有危
    險性之兇器均屬之，且祇須行竊時攜帶此種具有危險性之兇
    器為已足，並不以攜帶之初有行兇之意圖為必要（最高法院
    79年臺上字第5253號判例可資參照）。查被告甲○○所有，
    為警扣得之玻璃擊破器1 支，其尖端係金屬材質，材質堅硬
    ，足以破壞車窗玻璃（臺灣士林地方法院檢察署96年度偵字
    第第7747號卷第94頁上方照片），其既足以破壞車窗，顯具
    相當質量，客觀上顯均足以對人之生命、身體、安全構成威
    脅，具有危險性，均堪認屬「兇器」無訛。核被告甲○○、
    乙○○如犯罪事實二、(一)及(三)部分所為，均係犯刑法第321
    條第1項第3款之攜帶兇器竊盜罪。又把風行為，乃在於排除
    犯罪障礙，助成犯罪之實現，在合意範圍內分擔犯罪行為之
    一部，故係共同正犯，被告甲○○、乙○○2人既推由被告
    甲○○下手實施竊盜，並由被告乙○○在旁把風，自就攜帶
    兇器竊盜之犯行具有犯意聯絡及行為分擔，均應論以共同正
    犯。
  (四)又按刑法第321 條第1 項第2 款之「門扇」專指門戶而言，
    而所謂「其他安全設備」，指門扇牆垣以外，依通常觀念足
    認防盜之一切設備而言，如門鎖、窗戶等，最高法院45年臺
    上字第1443號、55年臺上字第547 號判例意旨可資參照。核
    被告乙○○自方廣公司住址以徒手攀爬方式踰越未上鎖之氣
    窗之安全設備，侵入方廣公司內部行竊；被告甲○○則在門
    外把風示警，核其等如犯罪事實二、(二)之部分所為，均係犯
    刑法第321 條第1 項第2 款之踰越安全設備竊盜罪。又被告
    甲○○、乙○○2 人既推由被告甲○○在門邊把風，乙○○
    踰越窗戶之安全設備入內開門行竊，被告2 人自亦均具犯意
    聯絡及行為分擔，應論以共同正犯。
  (五)按在信用卡背面簽名欄內簽名，單純自形式上觀之，即足以
    表示信用卡之簽名者於信用卡有效期限內有權使用該信用卡
    之辨識及證明，性質上應屬刑法第210 條之私文書（最高法
    院91年臺上字第5209號判決意旨參照）；又在特約商店信用
    卡簽帳單上偽簽他人署押，係表示他人有在該特約商店消費
    簽帳單上所示事項及金額之事實，而特約商店可據以向特約
    銀行請款，銀行再轉向該他人請款之意，是該偽造他人署押
    於信用卡簽帳單之行為，自足以生損害於他人，應成立偽造
    私文書罪（最高法院91年臺上字第25 50 號判決意旨參照）
    。查被告甲○○、乙○○共同竊得己○○信用卡後不詳時、
    地，推由甲○○於該信用卡背面簽名欄內偽造「ROGER LIN
    」署名1 枚後，完成表彰該簽名者於信用卡有效期限內有權
    使用該信用卡之辨識及證明之私文書，即持交張嘉芯刷製簽
    帳單而行使之；再由甲○○冒名刷卡之方式，並於簽帳單之
    私文書上偽簽「ROGER LIN 」之署名1 枚，復持以行使，以
    此方式向客來思樂賓館不知情之櫃臺人員張嘉芯施用詐術，
    藉以清償2 人之住宿費用，獲得免費住宿之不法利益，足生
    損害己○○本人、客來思樂賓館及國泰世華銀行對信用卡管
    理之正確性，核其等如犯罪事實三之部分所為，均係犯刑法
    第216 條、第210 條之行使偽造私文書罪及刑法第339 條第
    2 項之共同詐欺得利罪。被告2 人就此部分之犯行有犯意聯
    絡，應論以共同正犯。又被告2 人推由被告甲○○在信用卡
    背面簽名欄、簽帳單上偽造署名以偽造私文書，並持以行使
    之行為，其偽造署名之行為係偽造私文書之階段行為，又偽
    造私文書之低度行為，應為行使之高度行為所吸收，均不另
    論罪。又其等主觀上均係基於詐得不法利益之動機，係以單
    一犯意接續多次為之，因此各個舉動不過為犯罪行為之一部
    ，雖經刑法分別給予不同罪名之評價，是同一刑案案件中之
    數偽造行為可視為一刑事訴訟程序之數個階段，不過係行為
    接續而完成整個犯罪，顯係基於單一犯意接續所為，侵害單
    一法益，應包括於一行為予以評價，為接續犯，論以行使偽
    造私文書之一罪（最高法院84年度台非字第10號判決參照）
    。又被告甲○○、乙○○於犯罪事實三所示時間，持上開信
    用卡盜刷時，其等所犯之共同行使偽造私文書、共同詐欺得
    利等罪之實行行為，客觀上已有局部之重合，且其等行為之
    重合時點，依社會一般通念，均係在該等行為之著手階段，
    自可認被告2 人此部分所為，係基於同一犯罪故意，而實行
    一個犯罪行為，核屬一行為觸犯共同行使偽造私文書、共同
    詐欺得利之罪名，而為想像競合犯，均應依刑法第55條之規
    定，從一重之共同行使偽造私文書罪處斷。公訴人起訴書雖
    漏未論及被告2 人推由甲○○在己○○之國泰世華銀行信用
    卡背面簽名欄內，以粗黑筆偽簽「ROGER LIN 」之署名1 枚
    ，以遮蓋原簽名欄內「己○○」之簽名，而偽造完成表彰己○○本人同意以該簽名字樣作為日後刷卡消費時之身分認證
    憑據之私文書，復持以刷卡行使等犯罪事實，惟此部分犯行
    與起訴書業已敘及之其他此部分之犯罪事實間，具有接續犯
    之實質上一罪關係，業如前述，自得併予審究。
  (六)就犯罪事實四部分，被告甲○○竊得「丙○○」之信用卡後
    ，持以佯為「丙○○」刷卡消費，以行使偽造簽帳單之詐術
    ，陸續向屈臣氏寧波分公司、愛麗寶銀樓詐得財物，足以生
    損害丙○○本人、屈臣氏寧波分公司、愛麗寶銀樓及中國信
    託商業銀行對信用卡管理之正確性，核其此部分所為，係犯
    刑法第216 條、第210 條之行使偽造私文書罪及刑法第339
    條第1 項之詐欺取財罪，其偽造署名之行為係偽造私文書之
    階段行為，又偽造私文書之低度行為，應為行使之高度行為
    所吸收，均不另論罪。公訴人就此部分誤認被告甲○○係犯
    刑法第339 條第2 項之詐欺得利罪，尚有誤會，惟其社會基
    本事實同一，爰依刑事訴訟法第300 條變更法條而審理之。
  (七)被告乙○○就犯罪事實一、(一)之普通竊盜罪、犯罪事實一、
    (二)之以無線方式盜用他人電信設備通信罪，及犯罪事實二、
    (一)及(三)之共同攜帶兇器竊盜罪、犯罪事實二、(二)之共同踰越
    安全設備竊盜罪及犯罪事實三之共同行使偽造私文書間，犯
    意各別，罪名互異，應分論併罰。被告乙○○有事實欄所載
    之犯罪科刑執行情形，有本院被告前案紀錄表1份在卷可參
    ，其受有期徒刑執行完畢後5年內，故意再犯本件有期徒刑
    之罪，構成累犯，其所犯各罪應各依刑法第47條第1項之規
    定，加重其刑。
  (八)被告甲○○就犯罪事實二、(一)及(三)之共同攜帶兇器竊盜罪、
    犯罪事實二、(二)之共同踰越安全設備竊盜罪及犯罪事實三之
    共同行使偽造私文書及犯罪事實四之行使偽造私文書間，犯
    意各別，罪名互異，應分論併罰。
四、原審認被告罪證明確，適用電信法第56條第1項，刑法第11
    條前段、第28條、第320條第1項、第321條第1項第2款、第3
    款、第216條、第210條、第339條第1項、第2項、第55條、
    第47條第1項、第51條第5款、第9款、第219條、第38條第1
    項第2款，刑法施行法第1條之1第1項、第2項前段之規定，
    及審酌被告乙○○、甲○○前有如事實欄所載科刑執行情形
    ，有本院被告前案紀錄表1紙在卷可稽，其2人素行不佳，不
    思正途謀生，不知尊重他人財產法益，惟犯後猶知坦認犯行
    ，非無悔意，且乙○○就其利用任職祥城科技公司，竊取丁○○、方廣文化事業有限公司財物，復以無線方式盜用丁○○電信設備通信等部分，已由其與僱用人祥城科技股份有限
    公司協調後，由祥城科技股份有限公司先行墊款賠償，有清
    償證明1紙在卷足稽等一切情狀，分別就被告乙○○量處有
    期徒刑三月、三月、七月、八月、七月、三月，並定應執行
    為有期徒刑二年；就被告甲○○量處有期徒刑七月、七月、
    七月、三月、三月，並定應執行為有期徒刑一年十月。復說
    明扣案之玻璃擊破器1支，係被告甲○○所有供犯本案加重
    竊盜犯行所用之物，已據被告甲○○供明在卷，依共犯責任
    共同原則，應依刑法第38條第1項第2款規定宣告沒收。而扣
    案之手套1雙，雖據被告甲○○自白稱亦係供本案犯罪所用
    之物，然揆之該雙手套為警扣案時所拍攝之照片，扣案手套
    根本尚未開封（臺灣士林地方法院檢察署96年度偵字第7747
    號卷第94頁下方照片），顯無從資為本案犯罪工具，自不能
    單憑被告與事實不符之陳述而為沒收之諭知。至未扣案之上
    開客來思樂賓館商店存根聯上之「ROGER LIN」1枚，屈臣氏
    寧波分公司、愛麗寶銀樓簽帳單商店存根聯上之英譯「丙○○」署名共2枚（詳附表所示），均係偽造之署名，不問屬
    於犯人與否，依刑法第219條規定宣告沒收。至背面簽名欄
    上存有偽造署名「ROGER LIN」1枚之國泰世華銀行信用卡已
    經被告甲○○丟棄滅失，自無從再為沒收之諭知。其認事用
    法及量刑，均無違誤，被告乙○○上訴意旨，否認參與偽造
    文書犯行，並指摘原判決就竊盜罪部分量刑過重；被告甲○○上訴意旨，否認參與竊盜犯行，並指摘原判決就偽造文書
    罪部分量刑過重云云，均無理由，其上訴均應予駁回。
六、另公訴人以被告甲○○、乙○○先後多次竊盜犯行，顯有犯
    罪之習慣，建請於刑之執行前令入勞動場所強制工作。按有
    犯罪之習慣或以犯罪為常業或因遊蕩或懶惰成習而犯罪者，
    得於刑之執行完畢或赦免後，令入勞動場所，強制工作，刑
    法第90條第1 項固有明文，惟保安處分係針對受處分人將來
    之危險性所為之處置，以達教化、治療之目的，為刑罰之補
    充制度，而我國現行刑法採刑罰與保安處分雙軌制，係在維
    持行為責任之刑罰原則下，為協助行為人再社會化之功能，
    以及改善行為人潛在之危險性格，期能達成根治犯罪原因、
    預防犯罪之特別目的。是保安處分中之強制工作，旨在對嚴
    重職業性犯罪及欠缺正確工作觀念或無正常工作，因遊蕩或
    懶惰成習而犯罪者，強制其從事勞動，學習一技之長及正確
    之謀生觀念，使其日後重返社會，能適應社會生活。再保安
    處分應受比例原則之規範，保安處分之宣告，應與行為人所
    為行為之嚴重性、行為人所表現之危險性及對於行為人未來
    行為之期待性相當，而由法院視行為人之危險性格，決定應
    否令入勞動處所強制工作，以達預防之目的。查本件被告乙○○、甲○○固均曾有竊盜前科，然以其2 人之犯行次數、
    情節而言，尚非慣犯；況被告2 人於犯罪後亦均坦承犯行不
    諱，尚知悔悟，是依比例原則，綜合其所表現之危險性及對
    其未來之期待性等情以觀，原審認宣告如主文所示之刑，已
    與被告2人之罪責相當，尚難認定有另宣告強制工作以預防
    矯治其社會危險性之必要，爰不另為強制工作之諭知，是檢
    察官聲請諭知強制工作部分，尚無必要，亦無不合。
七、被告乙○○經合法傳喚，無正當理由未到庭，爰不待其陳述
    逕行判決，併此敘明。
據上論斷，應依刑事訴訟法第368條、第371條，判決如主文。
本案經檢察官侯千姬到庭執行職務。
中    華    民    國    97    年     8    月    27    日
                  刑事第一庭審判長法  官  葉騰瑞
                                  法  官  王炳梁
                                  法  官  莊明彰
以上正本證明與原本無異。
如不服本判決，應於收受送達後10日內向本院提出上訴書狀，其
未敘述上訴之理由者並得於提起上訴後10日內向本院補提理由書
（均須按他造當事人之人數附繕本）。
                                  書記官  吳金來
中    華    民    國    97    年     8    月    27    日
附錄：本案論罪科刑法條全文
中華民國刑法第216條
（行使偽造變造或登載不實之文書罪）
行使第 210 條至第 215 條之文書者，依偽造、變造文書或登載
不實事項或使登載不實事項之規定處斷。
中華民國刑法第210條
（偽造變造私文書罪）
偽造、變造私文書，足以生損害於公眾或他人者，處 5 年以下有
期徒刑。
中華民國刑法第339條
（普通詐欺罪）
意圖為自己或第三人不法之所有，以詐術使人將本人或第三人之
物交付者，處 5 年以下有期徒刑、拘役或科或併科 1 千元以下
罰金。
以前項方法得財產上不法之利益或使第三人得之者，亦同。
前二項之未遂犯罰之。
中華民國刑法第320條
（普通竊盜罪、竊佔罪）
意圖為自己或第三人不法之所有，而竊取他人之動產者，為竊盜
罪，處 5 年以下有期徒刑、拘役或 5 百元以下罰金。
意圖為自己或第三人不法之利益，而竊佔他人之不動產者，依前
項之規定處斷。
前二項之未遂犯罰之。
中華民國刑法第321條
（加重竊盜罪）
犯竊盜罪而有左列情形之一者，處 6 月以上、 5 年以下有期徒
刑：
一  於夜間侵入住宅或有人居住之建築物、船艦或隱匿其內而犯
之者。
二  毀越門扇、牆垣或其他安全設備而犯之者。
三  攜帶兇器而犯之者。
四  結夥三人以上而犯之者。
五  乘火災、水災或其他災害之際而犯之者。
六  在車站或埠頭而犯之者。
前項之未遂犯罰之。
電信法第56條第1 項
意圖為自己或第三人不法之利益，以有線、無線或其他電磁方式
，盜接或盜用他人電信設備通信者，處 5 年以下有期徒刑，得
併科新台幣150 萬元以下罰金。
附表：紀元均為【民國】，貨幣單位均為【新台幣】
 ┌──┬───────────────┬──────┬────────┬─────┬─────┐
 │編號│  盜  刷  卡  別              │  時  間    │  地  點        │消費金額  │偽造之署名│
 │    │                              │            │                │(新臺幣)  │          │
 ├──┼───────────────┼──────┼────────┼─────┼─────┤
 │一  │國泰世華銀行信用卡（卡號：5148│96年6 月5 日│臺北市大安區羅斯│10,050 元 │ROGER LIN │
 │    │-0000-0000-0000號）           │晚間8 時24分│福路3 段241 號5 │          │署名壹枚（│
 │    │                              │            │樓「客來思樂」賓│          │臺灣士林地│
 │    │                              │            │館              │          │方法院檢察│
 │    │                              │            │                │          │署96年度偵│
 │    │                              │            │                │          │字第7747號│
 │    │                              │            │                │          │卷第156 頁│
 │    │                              │            │                │          │）        │
 │    │                              │            │                │          │          │
 ├──┼───────────────┼──────┼────────┼─────┼─────┤
 │二  │中國信託信用卡（卡號：0000-000│96年6 月20  │屈臣氏寧波分公司│1,093元   │丙○○英譯│
 │    │0-0000-0000 號）              │日上午11時  │                │          │署名壹枚（│
 │    │                              │42分許      │                │          │臺灣士林地│
 │    │                              │            │                │          │方法院檢察│
 │    │                              │            │                │          │署96年度偵│
 │    │                              │            │                │          │字第9909號│
 │    │                              │            │                │          │卷第69頁）│
 │    │                              │            │                │          │          │
 ├──┼───────────────┼──────┼────────┼─────┼─────┤
 │三  │同上                          │96年6 月20日│愛麗寶銀樓      │5,500元   │丙○○英譯│
 │    │                              │下午12時6 分│                │          │署名壹枚（│
 │    │                              │許          │                │          │（同上卷第│
 │    │                              │            │                │          │70 頁）   │
 └──┴───────────────┴──────┴────────┴─────┴─────┘


司法院資訊處製作；財團法人民間司法改革基金會備份。
